【裁判字號】    95,聲再,226
【裁判日期】    950731
【裁判案由】    恐嚇
【裁判全文】
臺灣高等法院刑事裁定                 95年度聲再字第226號
再審聲請人
即受判決人  甲○○
上列聲請人因詐欺案件，對於本院95年度上訴字第1420號，中華
民國95年6 月21日第二審確定判決（第一審案號：臺灣板橋地方
法院93年度訴字第1927號，起訴案號：臺灣板橋地方法院檢察署
93年度偵字第11813、14940、15414號）， 聲請再審，本院裁定
如下：
    主    文
再審之聲請駁回。
    理    由
一、聲請再審意旨略以：
(一)查本件確定判決謂聲請人涉犯恐嚇取財未遂罪，係警方自案
    發前即已向檢方申請縝密之佈建，欲將聲請人入罪，故藉他
    案之發生，勾串秘密證人張玉坤、林志祥羅織罪狀，塑造聲
    請人為地方首惡，逕送治安法庭裁定管訓，惟與事實不符而
    倖免，卻因與本件被告等之關係，假謂目擊聲請人違反槍砲
    彈藥刀械管制條例，由檢察官提起公訴，臺灣板橋地方法院
    判處聲請人有期徒刑二年，併科罰金十二萬元，聲請人不服
    具狀上訴，高院詎竟改判聲請人觸涉恐嚇取財未遂罪，判處
    有期徒刑一年，卻僅開庭一次即宣告辯論終結，對於有利聲
    請人所提重要新證據及履傳不到之Ａ１證人張玉坤不願到案
    對質，於判決書中未見對此著墨理由，顯有應於審判期日調
    查之證據而未為調查之違背法令，符合刑事訴訟法第421 條
    再審之要件。
(二)次查本件被砸店之受害人裴金益（即春風茶藝館老闆），已
    出庭具結作證，本件係出於酒客與員工間之私人恩怨，且早
    於本案移送法辦前查明事實並出具證明，證實本件與聲請人
    無關，既然無關則何來主導？絕非Ａ２秘密證人林志祥所為
    杜撰、捏造謂裴金益因害怕而不敢出面報案，其構陷之謊言
    不攻而破。
(三)又查聲請人當晚係受樹林市公所前機要秘書周學銑之邀，前
    往春風茶藝館作客，後因包廂內陸續有其他友人前來，包廂
    擁擠而與周秘書向櫃檯要求轉換包廂，此舉竟被見縫插針，
    解讀為聲請人實施恐嚇之要據，自始即藉此作為入罪之佐證
    ，以聲請人在櫃檯前說話表情不悅之翻拍畫面，推斷涉罪之
    基礎。但聲請人平時之面目表情即是如此，係父母所生，並
    非所願，確定判決因此無中生有主觀之想做為當然爾，豈能
    不織造冤抑之謬判？
(四)本件真正受害人裴金益及與聲請人同行之機要秘書，若涉證
    言不實，依法應以偽證罪繩之，但確定判決卻不為此，仍以
    渠等所言均屬「迴護之詞」而輕描帶過。綜上，確定判決所
    採證據及理由已違背法令至鉅，依法應予重新審酌，茲聲請
    准予再審，以資平反救濟而免冤抑。
二、本件再審聲請人即受判決人甲○○因恐嚇取財案件，經本院
    於95年6 月21日以93年度上訴字第1420號判決判處有期徒刑
    一年確定（以下稱本院前審），而該確定判決認定再審聲請
    人應成立恐嚇得利未遂罪，乃係基於以下之證據及理由：(1)
    被告甲○○在春風茶藝館曾至櫃檯前向店內人員揚言：「到
    樹林來開店，沒有通知我入股，叫老闆把店關起來」等語，
    且在其講完之後離開，沒多久就有人來砸店，業據證人即當
    時在場目擊聽聞之春風茶藝館服務人員林志祥證述綦詳（見
    他字卷第18至20頁、本院前審卷第293至298頁），雖林志祥
    於警詢係以秘密證人身分供證，惟其於原審已具結陳稱警詢
    所言實在，是其警詢所為上開證述亦得作為證據，被告甲○
    ○於本院爭執林志祥警詢筆錄之證據能力，即非可採。從原
    審前揭勘驗筆錄及所附照片以觀，被告甲○○離去春風茶藝
    館後，旋即折回該店櫃檯前與店內人員對話，觀諸其當時之
    臉部表情、手勢，最後再由其友人將其拉走等情，益證證人
    林志祥所稱被告甲○○在櫃檯前為恐嚇之話語乙節，應屬真
    實無疑。至證人周學銑雖謂被告甲○○並未與櫃檯人員發生
    糾紛，惟此與前述各節論證不符，應為迴護之詞，不堪採信
    。(2)被告甲○○當時為天道盟同心會迴龍分會會長，為被告
    簡義丁、周賢吉之老大，當日是因周賢吉想入乾股春風茶藝
    館不成，所以才滋事，至於上一層被告甲○○是否有特別指
    示，我就不知道了等語，業據證人即同案被告簡義丁證述綦
    祥（見偵字第11813 號卷第25、27頁），雖其就欲「入股」
    之人供稱係被告周賢吉，惟亦有提及本件砸店之事，確係因
    「入股」不成所致。嗣其於原審翻稱被告甲○○並非天道盟
    同心會迴龍分會會長，及本件砸店係同案被告周賢吉個人恩
    怨所致，惟同案被告簡義丁於原審及本院並未爭執其警詢供
    述之任意性，而其於原審證述時曾否認開槍（見本院前審卷
    第136至138頁），與警詢或偵查及原審嗣後之自白不符，足
    見其於原審否認之陳述，客觀上已有避重就輕之傾向，參諸
    同案被告王福生於警詢時亦曾供稱被告甲○○確為天道盟同
    心會迴龍分會會長，益見被告簡義丁之警詢供述具有較可信
    之特別情況，並為證明被告甲○○犯罪事實所必要，依刑事
    訴訟法第159 條之2 規定，自得為證據。同案被告周賢吉於
    警詢時及偵查中均供稱受被告甲○○指示糾眾砸店，嗣於原
    審翻異前供，核屬避就迴護之詞，不足為被告甲○○有利之
    證據。(3)被告甲○○係同案被告周賢吉、簡義丁之老大，並
    在春風茶藝館櫃檯前揚言未讓其入股即要砸店，已如前述。
    被告甲○○為此陳述前後，同案被告周賢吉、簡義丁亦在場
    ，此參諸偵字第11813 號卷由被告甲○○指認之監視錄影翻
    拍照片，其中三張被告甲○○與櫃檯人員理論時，簡義丁站
    在旁邊（見該卷第77頁），同案被告周賢吉亦有在該處徘徊
    （見該卷第78頁第2、3張），嗣即發生周賢吉、簡義丁率眾
    砸店之事，足見本件砸店之事確係被告甲○○為求入股所使
    用之恐嚇手段，被告甲○○否認指示砸店云云，尚無可取。
    同案被告周賢吉雖辯稱係因其與春風茶藝館少爺有宿怨，始
    糾眾砸店云云，惟其既係與少爺而非與店主有嫌隙，應向該
    少爺尋事始符常理，何以少爺無事，反係茶藝館被砸？又依
    前引原審勘驗照片及偵查卷所附由被告甲○○於錄影翻拍照
    片上之註記以觀，當時與櫃檯交涉或爭執者，為被告甲○○
    （見偵字11813 號卷第77至78頁），益證同案被告周賢吉所
    辯係其與少爺有嫌隙云云，為不可信。足認被告甲○○確因
    不滿春風茶藝館未找其「入股」，基於恐嚇得利之犯意，除
    由自己為恐嚇行為外，並指示有共同犯意之周賢吉、簡義丁
    糾眾前往砸店。
三、按有罪之判決確定後，為受判決人之利益聲請再審，必其聲
    請之理由合於刑事訴訟法第420 條第1 項所定情形之一，或
    第421 條有足生影響於判決之重要證據漏未審酌者，始足當
    之。且第420 條第1 項第1 款至第3 款及第5 款情形之證明
    ，需以經判決確定，或其刑事訴訟不能開始或續行非因證據
    不足者為限，復為同條第2 項所明定。再依最高法院89年度
    台抗字第30號裁定意旨，刑事訴訟法第421 條所規定因重要
    證據漏未審酌而聲請再審者，係指該證據於案情有重要關係
    且未經審酌者而言，如證據業經法院本其自由心證予以取捨
    及判斷，僅係對此持相異評價，即不能以此為由聲請再審。
    是如當事人所提出之證據，不足以影響判決結果，或第二審
    法院依調查之結果，本於論理法則、經驗法則取捨證據後，
    認定事實者，則不包括之。
四、爰就本件再審不足採之理由分述如下：
(一)再審聲請人主張於本院前審聲請調查之證據未予調查部分：
  1.再審聲請人於本院前審雖聲請傳喚周賢吉以證明砸店之事係
    周賢吉因心生不滿而臨時起意找人教訓林志祥，與再審聲請
    人無涉，及聲請傳喚周學銑與林志祥以證明再審聲請人未對
    林志祥揚言砸店。惟周賢吉、周學銑及林志祥已於本院前審
    分別在94年3 月3 日、94年10月13日、95年2 月16日就聲請
    人於本院前審聲請調查欲證明之事實以證人身分經行交互詰
    問，原確定判決理由三亦說明該等證人業於原審具結證述，
    雖前後供述參差，惟屬證明力判斷問題，自無再行調查之必
    要，並於原確定判決理由二（三）中就周賢吉之證言不可採
    部分，詳予說明，自難認有何漏未審酌之處。
  2.雖聲請傳喚簡義丁以證明係受周賢吉之邀而前去，且當時攜
    帶之手槍係個人行為云云。惟簡義丁除於原審94年3 月3 日
    以證人身分行交互詰問而為供述外，又本院前審於95年6 月
    7 日準備程序時亦就該等事實為陳述，故本院前審就此部分
    已為適當之調查，且原確定判決理由二（二）(2)已就如何認
    定簡義丁警詢供述較為可採，詳述其理由，是原審法院已斟
    酌其證據價值，決定取捨，此與刑事訴訟法第421 條「漏未
    審酌」之意義有間。
  3.原判決係憑林志祥經具結之證言、原審就監視錄影帶之勘驗
    筆錄、翻拍之照片而認定再審聲請人之犯行，本於論理法則
    、經驗法則，經取捨證據後認定事實者，已對卷附證據資料
    為價值之判斷，而對被告不利之證據採酌據為論罪之依據，
    至周學銑、裴金益等與論罪證據不相容之供述，縱屬對被告
    有利，仍無證據價值而不採，此係有意不採，並非漏未審酌
    ，尚不得據為聲請再審之理由。是以，再審聲請人聲請意旨
    指稱聲請人所提重要新證據未予調查部分，及裴金益、周學
    銑之證詞原判決僅以「迴護之詞」輕描帶過云云，依前揭說
    明，自非刑事訴訟法第421 條之「重要證據漏未審酌」，當
    不得據為再審之理由。
(二)關於再審聲請意旨指稱Ａ１證人張玉坤不願到案對質，有重
    要證據未予調查云云。按Ａ１證人張玉坤雖經本院前審二次
    傳喚而未到庭，惟原確定判決係以證人林志祥之證述，並佐
    以證人簡義丁之證述、同案被告王福生之供述、勘驗監視錄
    影光碟及其翻拍照片為其論據，認再審聲請人確有恐嚇得利
    之犯行，已如上述，是Ａ１證人張玉坤有無到庭與再審聲請
    人對質，均不足以動搖原確定判決之認定。況於本院前審再
    審聲請人並未聲請傳喚Ａ１證人張玉坤到庭對質，自無所謂
    刑事訴訟法第421 條所稱重要證據漏未審酌之情事。
(三)再審聲請人雖指稱原確定判決所憑為證言之證人林志祥與張
    玉坤勾串並構陷其入罪云云。然再審聲請人所指之虛偽情事
    ，未經判決（偽證罪）確定或敘明其有刑事訴訟不能開始或
    續行非因證據不足之情形，以供本院判斷，顯與刑事訴訟法
    第420 條第1 項第2 款、第2 項之規定不符。
五、綜上所論，本件再審聲請人聲請再審於法不合，且無理由，
    應予駁回。
六、爰依刑事訴訟法第434 條第1 項裁定如主文。
中    華    民    國    95    年    7     月    31    日
                  刑事第十七庭審判長法  官  陳貽男
                                    法  官  高明哲
                                    法  官  許仕楓
以上正本證明與原本無異。
不得抗告。
                                    書記官  劉貞達
中    華    民    國    95    年    8     月    2     日


司法院資訊處製作；財團法人民間司法改革基金會備份。
